【裁判字號】    89,易,433
【裁判日期】    890803
【裁判案由】    違反就業服務法
【裁判全文】
臺灣新竹地方法院刑事判決                          八十九年度易字第四三三號
    公  訴  人  臺灣新竹地方法院檢察署檢察官
    被      告  甲○○
右列被告因違反就業服務法案件，經檢察官提起公訴 (八十九年度偵字第一一二四、
一五四九號)，本院判決如左︰
    主  文
甲○○連續違反雇主不得未經許可聘僱他人所申請聘僱之外國人之規定，其聘僱人數
為一人，科罰金新臺幣陸萬元，如易服勞役以新臺幣玖佰元即銀元參佰元折算壹日。
    事  實
一、甲○○係新竹市○○街一０四號二樓ＴＩＰＡＮＡＮ  ＡＴ  ＩＢＡ菲律賓商店
    及餐廳之負責人，明知未經主管機關許可，不得聘僱他人所申請聘僱之外國人，
    竟基於概括犯意，先於民國八十八年七月間某日起至十二月間某日止，在其上開
    餐廳，以月薪新臺幣（下同）一萬八千元，聘僱原係陳添祥依法申請聘僱擔任監
    護工而自行逃逸之菲律賓籍女子ALEGRE EMMA SALAO從事清潔幫傭工作，嗣又於
    八十九年一月十七日至二十一日止，在其上開餐廳聘僱原係乙○○（業經檢察官
    為不起訴處分）依法申請聘僱擔任監護工之菲律賓籍女子TIGLAO MELINDA
    GALANG從事打掃、洗碗、烹飪及買菜之工作，甲○○並提供該二名菲籍女子之食
    宿，嗣經警分別於八十九年一月十日晚上七時十五分許，在竹市○○○○路六十
    六號安養中心查獲ALEGRE EMMA SALAO及於同月二十一日上午九時三十分許在新
    竹市○○路果菜市場內查獲TIGLAO MELINDA GALANG，而得知上情。
二、案經臺北市政府警察局北投分局移送及新竹市警察局第二分局報請臺灣新竹地方
    法院檢察署檢察官偵查起訴。
    理  由
一、訊據被告甲○○矢口否認有於前揭時地聘僱菲律賓籍女子ALEGRE EMMA SALAO及
    TIGLAO MELINDA GALANG二人，辯稱：ALEGRE EMMA SALAO從八十八年七月待到十
    二月左右，伊經營的餐廳星期六、日有營業時，她看到伊比較忙時會幫伊洗碗、
    擦桌椅，有供她吃住，但沒有給薪水；TIGLAO MELINDA GALANG不是伊僱用的，
    是乙○○申請來台寄託給伊的，因住伊家，會幫忙家裡一些雜事，她在伊家吃住
    云云。惟查：
（一）上開菲律賓籍女子ALEGRE EMMA SALAO係陳添祥依法向主管機關申請獲准受聘
      來台工作，後隨即逃逸之事實，業據該名女子於警訊中陳述明確，並有行政院
      勞工委員會函一紙（見八十九年度偵字第一五四九號第二十頁以下）附卷可憑
      ，此外，亦有該菲律賓籍女子外僑入出境資料及居留外僑作業外勞詳細資料影
      本各一紙在卷可稽；而菲律賓籍女子ALTIGLAO MELINDA GALANG係乙○○依法
      向主管機關申請獲准受聘來台工作之事實，業據證人乙○○及該名菲律賓籍女
      子於警訊中供述在卷，並有該菲律賓籍女子外僑入出境資料及居留外僑作業外
      勞詳細資料影本各一紙附卷足憑，堪信為真實。
（二）被告甲○○雖否認有僱用ALEGRE EMMA SALAO並給薪等情，然右揭事實已據該
      菲籍女子於警訊中證述明確，且被告亦坦認於一、二個月後即知悉該菲籍女子
      係逃逸外勞及不否認於前開時間裏該名女子有在被告所經營之店內工作並供其
      吃、住之事實，此外，並有該名女子自被告所領得之薪資匯給其家人之匯款單
      四紙（見前述偵查卷宗第十頁以下）在卷可稽，被告雖另辯稱該匯款係該名女
      子自己的錢，非其所給之薪資，惟被告既已供認於前開時間裏該名女子係在店
      內工作，並供其吃住，且該名女子於同一時間內並未在他處工作，其何能另有
      金錢收入？被告所辯顯與常情不符，足見被告確有僱用該名女子及給予薪水之
      行為。
（三）再查，被告雖亦否認有僱用IGLAO MELINDA GALANG等情，然右揭事實亦據該菲
      籍女子於警訊中供陳在卷，並有查獲該名女子之警員賴鑫源於偵查中證述屬實
      ，被告雖辯稱該名女子係乙○○所寄託的，證人乙○○亦附和被告之詞，惟證
      人乙○○供稱該名女子係申請來照顧中風的公公，因房間未清理好，所以該名
      女子暫住被告處等語，然證人乙○○亦供稱本身有工作，今申請之外勞既已核
      准到家服務（照顧中風的公公），豈有將該外勞暫寄他人住處之理？縱使有房
      間未清理好之情事，亦是白天讓該外勞在家照顧中風的公公，而於晚上休息時
      始暫住他人住處，惟竟讓該外勞全天在被告處，足見證人之證詞顯與常情有違
      ，證人乙○○所證述之情節，尚難認有利於被告之證明，自不足採。再被告於
      該名女子在被告處期間，亦供承係在其店內幫忙並供該名女子吃住，雖因時間
      尚短，未談及薪資，惟被告既有供該名女子吃住，而該名女子亦有從事打掃、
      洗碗及烹飪之工作，本質上仍屬僱用行為。足見被告確有僱用該名女子。綜上
      所述，被告所辯尚無足採，被告確有僱用上開二名菲律賓籍女子，其事證明確
      ，犯行堪以認定。
二、按雇主不得未經許可聘僱他人所申請聘僱之外國人，就業服務法第五十三條第三
    款定有明文。本件被告甲○○既未經許可聘僱案外人陳添祥所申請聘僱而逃逸之
    菲籍女子ALEGRE EMMA SALAO及乙○○所申請聘僱之菲籍女子TIGLAO MELINDA
    GALANG二人，每次聘僱人數為一人，核其所為，顯係違反就業服務法第五十三條
    第三款之規定，而犯同法第五十八條第一項前段之罪。又被告先後兩次未經許可
    聘僱他人所申請聘僱之外國人，時間緊接，犯罪構成要件相同，顯係基於概括之
    犯意而為，應依連續犯之規定論以一罪，並依法加重其刑。爰審酌被告未有任何
    前科之素行、其犯罪之動機、犯罪之手段及其犯罪後之態度等一切情狀，量處如
    主文所示之刑，並諭知易服勞役之折算標準。
據上論斷，應依刑事訴訟法第二百九十九條第一項前段、就業服務法第五十八條第一
項前段，刑法第十一條前段、第五十六條、第四十二條第二項、罰金罰鍰提高標準條
例第二條、現行法規所定貨幣單位折算新臺幣條例第二條，判決如主文。本案經檢察
官羅雪梅到庭執行職務。
中      華      民      國    八十九    年      八      月      一      日
                                    臺灣新竹地方法院刑事第一庭
                                        審判長  法  官  賴  淑  敏
                                                法  官  黃  美  文
                                                法  官  馮  俊  郎
右正本證明與原本無異。
如不服本判決，應於判決送達後十日內向本院提出上訴狀( 應附繕本 )，上訴於
臺灣高等法院。
                                                書記官  謝  國  聖
中    華    民    國   八十九    年    八    月     三     日
附錄本案論罪科刑法條：
就業服務法第五十三條第一款、第三款：
雇主不得有左列行為：
三、未經許可聘僱或留用他人所申請聘僱之外國人。
就業服務法第五十八條第一項：
違反第五十三條第一款、第二款或第三款規定，其聘僱或留用人數為一人，處六月以
下有期徒刑、拘役或科或併科新臺幣九萬元以下罰金；其聘僱或留用人數為二人以上
者，處三年以下有期徒刑、拘役或科或併科新臺幣三十萬元以下罰金。


司法院資訊處製作；財團法人民間司法改革基金會備份。
